【裁判字號】    90,訴,176
【裁判日期】    900328
【裁判案由】    偽造文書等
【裁判全文】
臺灣臺南地方法院刑事判決                            九十年度訴字第一七六號
    公  訴  人  臺灣台南地方法院檢察署檢察官
    被      告  乙○○
右列被告因偽造文書等案件，經檢察官提起公訴（八十九年度偵字第一二三二六號）
，本院判決如左：
    主  文
乙○○連續行使偽造私文書，足以生損害於他人，處有期徒刑拾月，緩刑參年。
附表所示之第一聯簽帳單共參張及第二、三聯簽帳單上「甲○○」署押各壹枚（共陸
枚）均沒收。
    事  實
一、乙○○因積欠他人債務無力清償，竟意圖為自己不法之所有，於民國八十九年十
    月二十五日上午十一時三十分許，在其任職於台南縣仁德鄉○○路○段十七之六
    號之有勝機械公司內，自同事甲○○放置於公司廚房櫃上之皮包內，竊取甲○○
    所有之美商花旗銀行股份有限公司（下稱：花旗銀行）信用卡一張（卡號：00
    00000000000000號），得手後，乙○○為免甲○○發覺，乃將自
    己所有之花旗銀行信用卡，放置於甲○○皮包內，準備日後再伺機換回。乙○○
    旋基於行使偽造私文書及意圖為自己不法所有詐欺得利之概括犯意，持該竊得之
    花旗銀行信用卡，佯稱自己即是甲○○，先後於附表所示時地向一不知情之姓名
    年籍不詳之成年男子以刷卡借款之方法（起訴書誤載為乙○○於附表編號三所示
    時地接受按摩服務），連續於附表所示信用卡簽帳單顧客簽名欄中，以複寫之方
    式，偽造甲○○之簽名（一式三聯，共九枚署名），做成不實之簽帳單私文書，
    並將偽造完成之信用卡簽帳單，交回該名姓名年籍不詳之成年男子而行使之，表
    示係甲○○本人簽帳，共借得如附表所示之金額計新台幣（下同）四萬五千二百
    元，足以生損害於真正持卡人甲○○、該名姓名年籍不詳之成年男子及花旗銀行
    ，乙○○並以此偽造「甲○○」之簽帳單表示向花旗銀行簽帳，作為將來特約刷
    卡機構向花旗銀行請款之憑證，因而使花旗銀行陷於錯誤，如數代為墊付簽帳款
    項，其因而詐得上開免除債務之財產上不法利益。嗣經甲○○懷疑係乙○○所為
    ，而報警查獲，並當場自乙○○身上起出甲○○所有之上開花旗銀行信用卡一張
    。
二、案經台南縣警察局歸仁分局報請台灣台南地方法院檢察署檢察官偵查起訴。
    理  由
一、訊據被告乙○○對於右揭犯行坦承不諱，核與被害人甲○○指述之情節相符，並
    有贓物認領保管單及花旗銀行九十年二月二十日（九十）消管字第○二二八號函
    附被害人於八十九年十二月二十五日之刷卡消費資料二紙在卷可稽，本案事證明
    確，被告犯行堪以認定。
二、核被告所為：(一)被告竊取被害人所有之財物，係犯刑法第三百二十條第一項之普
    通竊盜罪。(二)被告於附表所示之各筆簽帳單上偽造「甲○○」之署名，再將簽帳
    單交還該名姓名年籍不詳之成年男子，顯然對簽帳單之內容有所主張，自足以生
    損害於甲○○、該名姓名年籍不詳之成年男子及花旗銀行。按於信用卡簽帳單上
    偽簽姓名，不待依據習慣或特約，單從形式上觀察，即足以知悉係表示已收受特
    約刷卡機構所提供之交易標的物或消費標的，含有收據性質，核屬於刑法第二百
    十條所稱之私文書。被告此部分所為，係犯刑法第二百十六條、第二百十條之行
    使偽造私文書罪。（三）被告以附表所示偽造「甲○○」之簽帳單表示向花旗銀
    行簽帳，作為將來特約刷卡機構向花旗銀行請款之憑證，因而使花旗銀行陷於錯
    誤，如數代為墊付簽帳款項，其係以詐術逃避花旗銀行追查刷卡消費債務，而獲
    得免除債務之財產上不法利益。被告此部分所為，係犯刑法第三百三十九條第二
    項之詐欺得利罪。檢察官認被告於附表編號一、二之詐欺部分係犯刑法第百三十
    九條第一項之詐欺取財罪，尚有未洽。被告偽造署名為偽造私文書之部分行為，
    而偽造私文書後復持以行使，偽造私文書之低度行為為行使之高度行為所吸收，
    均不另論罪。被告先後多次行使偽造私文書及詐欺得利犯行，時間緊接，犯罪構
    成要件相同，顯係基於概括犯意為之，均為連續犯，應依刑法第五十六條規定論
    以一罪，並依法加重其刑。被告所犯上開竊盜罪、連續行使偽造私文書罪、連續
    詐欺得利罪間，有方法目的之牽連關係，應依刑法第五十五條規定從一重之連續
    行使偽造私文書罪處斷。爰審酌被告因須款清償債務，卻不思正途獲取財物，竟
    萌貪念而為本件犯行、犯罪後坦承犯行，尚知悔改，所得不多且與花旗銀行達成
    民事和解，有和解書一紙附卷可參等一切情狀，量處如主文所示之刑。又被告前
    未曾受有期徒刑以上刑之宣告，有卷附台灣高等法院被告全國前案紀錄表註紀錄
    表可按，其經此教訓後，應知所警惕，信無再犯之虞，本院因認所宣告之刑以暫
    不執行為適當，併諭知緩刑三年，以勵自新。
三、又財團法人聯合信用卡處理中心收單之帳單，若為電子結帳帳單，該款帳單一式
    二聯，分別由客戶及商店存查，為直式印製，非電子結帳之一般手刷簽帳單係一
    式三聯，分別由客戶、商店、聯合信用卡中心存查，為橫式印製，此業經該中心
    八十八年十一月二十三日（八八）聯卡會字第三一五號函示明確（參台灣高等法
    院八十九年度上訴字第六六五號判決書）。本案被告於附表所示時地係以一般手
    刷簽帳單，該簽帳單為一式三聯，業據其供述明確（見本院九十年二月二十一日
    、三月十四日筆錄），則附表編號一、二、三所示由被告自行存查之第一聯簽帳
    單三張，皆屬被告所有，且供行使偽造私文書犯罪所用，雖據其供稱業已隨手丟
    棄（見本院九十年三月十四日筆錄），且未經扣案，但無證據證明該三張簽帳單
    業已滅失，均依刑法第三十八條第一項第二款規定宣告沒收（第一聯簽帳單三張
    上所偽造之署押部分，自無庸另為沒收之諭知），另附表所示第二、三聯簽帳單
    共六張，業經被告交予該名姓名年籍不詳之成年男子，已非被告所有，爰不為沒
    收之諭知，惟其上偽造之「甲○○」署押各一枚（共六枚）雖未扣案，但無證據
    證明該六枚署押業已滅失，爰依刑法第二百十九條宣告沒收。至被告所有之花旗
    銀行信用卡（卡號：0000000000000000號）一張，雖經扣案，
    然該信用卡乃係被告竊取被害人之上開花旗銀行信用卡得逞後，為免被害人發覺
    ，而將之放置於被害人之皮包內，尚非供被告犯罪所用之物，爰不為沒收之諭知
    ，併此敘明。
據上論斷，應依刑事訴訟法第二百九十九條第一項前段，刑法第五十六條、第二百十
六條、第二百十條、第三百三十九條第二項、第五十五條、第七十四條第一款，第二
百十九條、第三十八條第一項第二款，罰金罰鍰提高標準條例第一條前段，判決如主
文。
中      華      民      國    九十      年      三      月    二十八    日
                              臺灣臺南地方法院刑事第四庭
                                  審判長  法  官  張  菁
                                          法  官  鄧希賢
                                          法  官  張銘晃
右正本證明與原本無異
如不服本判決應於送達後十日內向本院提出上訴狀（應附繕本）
                                          書記官  杜孟珍
中      華      民      國    九十      年      三      月    二十九    日
附表：
┌──┬───────┬──────┬─────┬──────┬─────
│編號│時      間    │地       點 │金      額│方        式│卡      號
├──┼───────┼──────┼─────┼──────┼─────
│    │八十九年十月二│台南市○○路│六千五百元│偽簽甲○○署│花旗銀行四
│ 一 │十五日十四時四│舊良美百貨公│          │名於一式三聯│五六三一八
│    │十二分        │司門口      │          │之簽帳單上，│○一一八八
├──┼───────┼──────┼─────┤除自行存查第│七四四○四
│    │八十九年十月二│同右        │三萬六千五│一聯外，第二│號信用卡。
│ 二 │十五日十五時十│            │百元      │、三聯均交予│
│    │三分          │            │          │該姓名年籍不│
├──┼───────┼──────┼─────┤詳之成年男子│
│    │八十九年十月二│台南市○○街│二千二百元│，以表示係李│
│ 三 │十五日十八時十│一二二號八樓│          │鑒勳本人簽帳│
│    │一分          │「新蜜絲佛美│          │之意思。    │
│    │              │容材料行」  │          │  │
└──┴───────┴──────┴─────┴──────┴─────
附錄本案論罪科刑法條全文：
刑法第二百十六條
行使第二百十條至第二百十五條之文書者，依偽造、變造文書或登載不實事項或使
登載不實事項之規定處斷。
刑法第二百十條
偽造、變造私文書，足以生損害於公眾或他人者，處五年以下有期徒刑。
刑法第三百二十條第一項
意圖為自己或第三人不法之所有，而竊取他人之動產者，為竊盜罪，處五年以下有
期徒刑、拘役或五百元以下罰金。
刑法第三百三十九條第一項、第二項
意圖為自己或第三人不法之所有，以詐術使人將本人或第三人之物交付者，處五年
以下有期徒刑、拘役或科或併科一千元以下罰金。
以前項方法得財產上不法之利益或使第三人得之者，亦同。


司法院資訊處製作；財團法人民間司法改革基金會備份。
